【裁判字號】    97,非抗,12
【裁判日期】    970529
【裁判案由】    拍賣抵押物
【裁判全文】
臺灣高等法院臺南分院民事裁定          97年度非抗字第12號
再 抗 告人  乙○○
            己○○
            丙○○
            戊○○
共同代理人  吳炳輝律師
相  對  人  合作金庫商業銀行股份有限公司
法定代理人  丁○○
代  理  人  甲○○
上列再抗告人因與相對人間聲請拍賣抵押物事件，對於中華民國
97年4月2日臺灣臺南地方法院96年度抗字第104號裁定，提起再
抗告，本院裁定如下：
    主    文
再抗告駁回。
再抗告程序費用新台幣壹仟元由再抗告人負擔。
    理    由
一、按對於非訟事件抗告法院之裁定再為抗告，僅得以其適用法
    規顯有錯誤為理由，並經原法院之許可者為限；前項許可，
    以原裁定所涉及之法律見解具有原則上之重要性者為限，非
    訟事件法第45條第3、4項分別定有明文。又所謂適用法規顯
    有錯誤，係指裁判違背法規或現存判例解釋者，或法院之裁
    定，就其取捨證據所確定之事實適用法規顯有錯誤而言。至
    法院認定事實錯誤，或就當事人提出之事實或證據疏於調查
    或漏未斟酌，僅生調查證據是否妥適或裁定不備理由之問題
    ，均與適用法規顯有錯誤有間（最高法院80年台上字第1326
    號、71年台再字第210號、63年台上字第880號判例意旨參照
    ）。再所謂有原則上之重要性，係指該事件所涉及之法律見
    解意義重大，而有闡釋之必要而言，必其裁判適用法規顯有
    錯誤，違背法律之基本精神，依一般社會觀念，認為已影響
    於實質公平者，始為相當。次按對於非訟事件抗告法院之裁
    定再為抗告，為裁判之原法院認為不應許可者，應以裁定駁
    回其抗告，非訟事件法第45條第5項準用民事訴訟法第436條
    之3第3項亦定有明文。
二、再抗告意旨略以：原裁定逕依「代償墊付新臺幣（下同）12
    ,288,020元額度內為保證」，屬民事訴訟法第232條第1項所
    稱之顯然錯誤，即依相對人之聲請裁定更正為「代償墊付14
    ,288,020元額度內為保證」，其間之差額2,000,000元（抗
    告狀誤載為200,000元），並無法由卷內資料窺之，原裁定
    率予更正，違反實體審查之原則，而有訴外裁判之違法，民
    事訴訟法第469條第1項規定可稽；再依卷附委任保證契約書
    內容所示，相對人實際代償墊付之履約保證金數額多少，並
    未明確載明其額度之範圍，且金額之爭議目前於台灣高雄法
    院審理中，足見原裁定未予查證即予更正，顯有法規適用之
    違法，且本案所涉及實體法院上審理，自非程序更正所可救
    濟。爰依法提出抗告，求為廢棄原裁定云云。
三、經查，97年4月2日原裁定以：【96年8月30日原裁定依形式
    審核抗告人提出之委任保證契約書（含高雄縣政府民國94年
    7月12日府工建字第0940145865號函、高雄縣政府94年9月13
    日府工建字第0940199873號函、高雄縣政府94年10月19日府
    工建字第0940225595號函、合作金庫匯款回條聯(二)、合作金
    庫借戶全部資料查詢單），相對人代償墊付之履約保證金為
    14,288,020元，認原審關於相對人代償墊付之履約保證金為
    12,288,020元之記載顯係誤寫，屬民事訴訟法第232條第1項
    所稱之顯然錯誤，乃依相對人之聲請，就原審95年12月5日
    95年度拍字第1051號拍賣抵押物裁定，其中關於理由欄四第
    5至8行記載『詎三凌營造股份有限公司未依約施工，由聲請
    人（即相對人合作金庫商業銀行股份有限公司）於94年9月2
    6日代償墊付12,288,020元履約保證金予高雄縣政府，並多
    次向三凌營造股份有限公司追討，均未清償』，而准予裁定
    更正為『詎三凌營造股份有限公司未依約施工，由聲請人於
    94年9月26日代償墊付14,288,020元履約保證金予高雄縣政
    府，並多次向三凌營造股份有限公司追討，均未清償』，於
    法並無違誤。又抗告人以相對人（合作金庫商業銀行股份有
    限公司）有無墊付履約保證金及其數額若干，屬於實體事項
    之爭執，應由抗告人另循訴訟程序解決，抗告法院尚不得審
    酌關於實體事項之事由，其抗告為無理由，應予駁回】等語
    ，核無違誤。而再抗告意旨猶泛稱原裁定逕依民事訴訟法第
    232條第1項規定，以裁定率予更正，違反實體審查之原則，
    而有訴外裁判之違法云云，顯有誤會。且再抗告人並未敘明
    原裁定有何適用法規顯有錯誤之處，更與所涉及之法律見解
    具有原則上之重要性無涉，核與首開規定不符。從而，原審
    於97年4月2日以非訟事件法第45條第3項、第4項及依同條第
    5項規定準用民事訴訟法第436條之3第3項後段之規定，認為
    其再抗告不應許可，而駁回其再抗告，核無不合。再抗告意
    旨仍執前詞指摘原再抗告裁定不當，求為廢棄，非有理由，
    應予駁回。
四、據上論結，本件再抗告為無理由，應依非訟事件法第46條、
    第21條第2項、第24條第1項、民事訴訟法第495條之1第2項
    、第481條、第449條第1項、第95條、第78條、第85條第1項
    前段，裁定如主文。
中    華    民    國    97    年    5    月    29    日
                  民事第一庭      審判長法  官    林金村
                                        法  官    張世展
                                        法  官    胡景彬
上為正本係照原本作成。
不得再抗告。
中    華    民    國    97    年    5    月    29    日
                                        書記官    李梅菊


司法院資訊處製作；財團法人民間司法改革基金會備份。
